臺灣臺中地方法院刑事判決　　　　　　　　　　　　九十一年度自緝字第三八二號
　　自　訴　人　乙○○
　　被　　　告　甲○○
右列被告因詐欺案件，經自訴人提起自訴，本院判決如左：
    主  文
甲○○無罪。
    理  由
一、自訴意旨略以：被告甲○○於民國九十年六月間及同年七月十五日，向自訴人佯
    稱經營殯葬禮儀業，並提示印有「寶成禮儀公司」及「福銘有限公司」兩張名片
    ，藉以取信自訴人後，再向自訴人先後借款新台幣（下同）五萬元與六萬元，並
    開具一張（自訴狀誤載為二張）支票與借據一紙作為借款憑證，惟支票屆期提示
    卻遭退票，事後自訴人雖多次催討，被告卻藉詞拖延，進而避不見面，復經自訴
    人於九十年十月五日以存證信函催請被告於函到五日內出面解決，被告均無回應
    ，自訴人始知受騙，因認被告涉有刑法第三百三十九條第一項之詐欺取財罪嫌云
    云。
二、按犯罪事實應依證據認定之，無證據不得推定其犯罪事實，刑事訴訟法第一百五
    十四條定有明文。而所謂認定犯罪事實之證據，係指足以認定被告確有犯罪行為
    之積極證據而言。又刑法第三百三十九條第一項詐欺罪之成立，以意圖為自己或
    第三人不法之所有，以詐術使人將本人或第三人之物交付為要件，所謂以詐術使
    人交付，必須被詐欺人因其詐術而陷於錯誤，若其使用方法不能認為詐術，亦不
    致使人陷於錯誤，即不構成該罪，最高法院四十六年台上字第二六０號亦著有判
    例。
三、本件訊據被告甲○○固坦認有前揭先後向自訴人借用十一萬元之事實，惟堅詞否
    認有何詐欺取財犯行，辯稱伊確係為投資禮儀事業，方向自訴人借款，並伊亦有
    在該禮儀公司上班，乃因其後該公司倒閉，伊方無法返還原向自訴人借用之款項
    ，且伊亦未收到自訴人寄發之存證信函，並非伊有意詐騙自訴人等語。經查本件
    被告先後向自訴人借款之時，被告均同時有交付以其自己名義所簽發之同額支票
    或出具借到同額款項之借據各一紙予自訴人以為憑證，此為自訴人所自陳，並有
    自訴人所提之系爭支票暨退票理由單與借據各一紙附卷可稽，顯見本件借貸之過
    程與一般正常之交易無異。而被告供稱：本件其向自訴人借款後乃將所借得之款
    項用於投資禮儀事業，並其亦曾在該禮儀公司上班等語一情，自訴人對之又未予
    爭執；自訴人於本院審理時更自陳：伊乃係因被告原先交付予伊之支票退票後一
    時找不到被告隨即提起本件自訴等語，是亦難認被告有自訴意旨所指藉謊稱經營
    殯葬事業借款與借得上開款項後即避不見面等之情事。況查，本件被告於九十年
    六月間初次向自訴人借款時簽發交付予自訴人之同額支票一紙，乃係以其自己名
    義所申請開立之帳戶，並該帳戶乃於八十九年間即已開戶，且首次有退補紀錄已
    是上開各筆借貸完成之後一段時日，有本院向台中市第二信用合作社向上分社所
    調取之該戶全部交易明細與退補紀錄在卷可考，本件被告亦顯無事先已明知經濟
    陷入困境而猶蓄意詐騙自訴人之情事甚明。再者，本件於本院審理中被告已與自
    訴人達成和解（見卷附和解書），自訴人復表明不再追究被告之意，更難謂被告
    有何施用詐術及不法所有意圖，所為尚與詐欺取財罪之構成要件有間，不能令負
    該罪責。此外又查無其他積極證據，足證被告有何詐欺取財犯行，揆諸前項之規
    定與說明，本件自應為被告無罪之諭知。
據上論斷，應依刑事訴訟法第第三百四十三條、第三百零一條第一項，判決如主文。
中      華      民      國      九十一      年    十    月    三十一    日
                                     台灣台中地方法院刑事第二庭
                                          法  官   張  智  雄
右正本證明與原本無異。
如不服本判決，應於判決送達後十日內向本院提出上訴狀，上訴於臺灣高等法院臺中
分院( 須附繕本 )。
                                          書記官
中      華      民      國      九十一      年   十一   月      七      日
